臺灣基隆地方法院刑事判決　
111年度訴字第119號
公  訴  人  臺灣基隆地方檢察署檢察官
被      告  吳正一






上列被告因傷害案件，經檢察官提起公訴（111年度偵字第853號
），本院判決如下：
    主  文
吳正一犯傷害罪，處有期徒刑3月，如易科罰金，以新臺幣1,000
元折算1日。
    事  實
吳正一與楊文言於民國109年5月9日、10日曾發生口角及肢體衝
突，經本院分別判刑確定，吳正一於110年11月22日執行完畢出
監後，便隨身攜帶辣椒水。嗣吳正一於民國110年12月1日晚間9
時許，前往友人楊志偉位在新北市○○區○○街00巷00號3樓之住處
時，發現楊文言在場，且遭楊文言起身指稱「賣肉」，便基於傷
害之犯意，以右手從口袋內拿出辣椒水朝向楊文言頸部噴灑，致
楊文言受有臉部及頸部接觸性皮膚炎之傷害。
    理  由
一、認定事實所憑之證據及理由：
　　被告吳正一於偵查及本院審理時均否認涉犯傷害罪嫌，辯稱
    ：109年5月10日告訴人楊文言來堵我的時候，曾說要打我，
    見一次打一次，所以110年11月22日我執行完畢出監就一直
    帶著辣椒水；110年12月1日我去找楊志偉，走進楊志偉家客
    廳才知道告訴人在那邊，告訴人說我賣肉，我問告訴人這句
    話是什麼意思，告訴人說不然要怎麼樣，就站起來舉起右手
    作勢要打我，我是正當防衛才拿辣椒水噴告訴人，我只噴一
    下就馬上離開等語。經查：
　㈠被告於109年5月9日因告訴人與其友人互毆，對告訴人恫稱「
    看要怎樣都沒有關係，不然來輸贏」，經本院以110年易字
    第214號判決，認為被告觸犯恐嚇危害安全罪，判處被告拘
    役30日確定，嗣被告於110年11月22日因拘役易科罰金出監
    ；而告訴人遭被告恐嚇後，亦心生不滿，於109年5月10日邀
    集友人前往被告住處前談判，並與被告扭打，經本院以110
    年度原訴字第12號判決，認為告訴人觸犯首謀聚眾施強暴脅
    迫罪，判處告訴人有期徒刑8月確定；被告與告訴人間之上
    開糾紛，有本院110年易字第214號、110年度原訴字第12號
    刑事判決書及臺灣高等法院被告前案紀錄表可以證明。
　㈡被告於110年12月1日晚間9時許，前往新北市○○區○○街00巷00
    號3樓楊志偉住處，適告訴人在場，告訴人於前案糾紛中拒
    絕賠償被告，因而在楊志偉住處指稱被告「賣肉」後，被告
    以右手從口袋內拿出辣椒水朝向告訴人頸部噴灑，致告訴人
    受有臉部及頸部接觸性皮膚炎之傷害等情，業據被告與告訴
    人於偵查中陳述一致，並有告訴人提出之新北市貢寮區衛生
    所診斷證明書可以證明，且被告於本院審理時供稱：我有噴
    告訴人辣椒水，我也知道噴他會受傷等語，足認被告行為時
    具有傷害告訴人之犯意，亦導致告訴人受有身體上之傷害。
　㈢被告辯稱其所為係出於正當防衛，然告訴人於偵訊時具結證
    述其未作勢毆打被告，證人楊志偉於警詢時亦證稱：案發時
    我站在告訴人右手邊，看到被告雙手放後面慢慢朝告訴人走
    過去，然後突然間右手拿出辣椒水朝告訴人的臉部噴灑，噴
    完就轉身往樓下跑走，那天告訴人沒有舉起右手作勢攻擊被
    告，告訴人只有從沙發上站起來罵被告「你賣肉啦」而已等
    語，核無被告所辯告訴人先舉起右手作勢攻擊之「現時不法
    侵害」。又證人楊志偉既有目睹告訴人起身辱罵被告及被告
    走向告訴人噴灑辣椒水之情節，倘告訴人真有作勢攻擊被告
    ，證人楊志偉應無可能全然不知，故被告於本院審理時補充
    ：當時告訴人跟楊志偉都看著我，楊志偉怎麼證明告訴人沒
    有作勢要打我等語，無法採信。再依被告於本院準備程序時
    當庭繪製之位置平面圖，楊志偉住處大門係連接走道，走道
    盡頭之客廳即為案發現場，且被告係站立在走道盡頭前方，
    告訴人位置係在距離走道盡頭最遠之陽台邊，告訴人前方尚
    有用於擺放物品之塑膠板凳，楊志偉則站立在被告與告訴人
    之間(本院卷第85頁)，倘告訴人欲作勢攻擊被告，衡情應上
    前靠近被告，而不會在有塑膠板凳及楊志偉阻擋之情況下，
    僅起身站立在原處舉起右手，是被告所辯告訴人作勢攻擊之
    情節，亦與常情不符，應非實在。況被告係站立在距離走道
    最近之位置，倘被告所辯告訴人於109年5月10日曾揚言見到
    被告就要毆打被告之事為真，被告應於發現告訴人在場時立
    即轉身離開以避免遭毆打，然被告竟停留在現場，並質問告
    訴人為何辱罵其「賣肉」後，始手持辣椒水對告訴人噴灑，
    足認被告隨身攜帶辣椒水，並非因畏懼遭告訴人毆打，而係
    因先前之糾紛對告訴人心存不滿，乃利用兩人見面口角之機
    會，持以噴灑告訴人，主觀上顯非出於防衛自身權利之意思
    而為，自不符合正當防衛之要件。
　㈣綜上所述，本案事證明確，被告犯行堪以認定。
二、論罪科刑：
　㈠被告所為，係犯刑法第277條第1項之傷害罪。
　㈡被告前因犯強制罪，經臺灣高等法院以107年度上易字第2573
    號判決判處有期徒刑2月，於109年6月22日執行完畢(下稱前
    案)，此經本院核閱臺灣高等法院被告前案紀錄表屬實。被
    告於前案執行完畢後，5年以內故意再犯本案有期徒刑以上
    之罪，屬於累犯，且前案犯行與本案犯行均屬暴力犯罪，被
    告於前案執行完畢後1年半內再犯本案性質雷同之犯行，足
    認其對於刑罰之反應力薄弱，有加重法定刑以促其警惕之必
    要，爰依刑法第47條第1項規定加重其刑。
　㈢被告於本院準備程序時供稱：110年12月1日我有到派出所跟
    副所長說我在楊志偉家用辣椒水噴告訴人等語，經本院以電
    話詢問新北市政府警察局瑞芳分局澳底派出所副所長蔡銘良
    有無此事，據覆被告確實有於110年12月1日晚間前往澳底派
    出所，並向副所長蔡銘良陳述其與告訴人有衝突及其向告訴
    人噴灑辣椒水之事，此有本院111年6月6日電話紀錄表可以
    證明，足認被告於偵查機關發覺本案犯罪情事之前，即先行
    向偵查機關自白其持辣椒水攻擊告訴人之事實，不論被告當
    日前往澳底派出所是否另出於檢舉告訴人涉犯其他罪嫌之目
    的，所為均符合自首之要件，且減省偵查機關追查本案犯罪
    行為人之司法成本，故依刑法第62條前段規定減輕其刑。
　㈣本院審酌被告前因恐嚇告訴人，經本院判處拘役30日確定後
    ，甫於110年11月22日執行完畢，旋再於110年12月1日持預
    藏之辣椒水攻擊告訴人，顯然不知警惕；又被告於偵訊時經
    傳未到，嗣因妨害公務案件入監服刑，經本院提解到庭接受
    審理，明確表示不願與告訴人調解，惟告訴人亦無調解意願
    ；兼衡被告之智識程度、生活狀況(本院卷第101頁)及告訴
    人之傷勢等一切情狀，量處如主文所示之刑，併諭知易科罰
    金之折算標準。
三、沒收：
  ㈠供犯罪所用之物，屬於犯罪行為人者，得沒收之，於全部或
    一部不能沒收或不宜執行沒收時，追徵其價額，但宣告沒收
    或追徵，有過苛之虞、欠缺刑法上之重要性、犯罪所得價值
    低微，或為維持受宣告人生活條件之必要者，得不宣告或酌
    減之，此分別規定於刑法第38條第2項前段、第4項及第38條
    之2第2項。
  ㈡被告持以噴灑告訴人之辣椒水，係被告在網路上購買取得，
    此據被告於本院準備程序時供述明確，足認該辣椒水係被告
    所有供本案犯罪所用之物。惟被告於警詢時供述案發後其便
    將上開辣椒水丟棄，且辣椒水並非高價商品，可輕易在網路
    上購得，縱使宣告沒收上開辣椒水，亦無預防再犯之效果而
    不具有刑法上之重要性，故依刑法第38條之2第2項規定，不
    予宣告沒收上開辣椒水及追徵其價額。
據上論斷，應依刑事訴訟法第299條第1項前段，判決如主文。
本案經檢察官唐道發提起公訴，檢察官陳宜愔到庭執行職務。
中　　華　　民　　國　　111 　年　　6 　　月　　15　　日
                  刑事第五庭  審判長法　官  吳佳齡
　　　　　　　　　
　　　　　　　　　                  法　官　鄭虹眞
　　　　　　　　　
                  　　　　　　　　　法　官　陳怡安
以上正本證明與原本無異。
如不服本判決應於收受送達後20日內向本院提出上訴書狀，並應
敘述具體理由；其未敘述上訴理由者，應於上訴期間屆滿後20日
內向本院補提理由書（均須按他造當事人之人數附繕）「切勿逕
送上級法院」。
中　　華　　民　　國　　111 　年　　6 　　月　　15　　日
                                    書記官　洪福基
附錄本案論罪科刑法條全文：
中華民國刑法第277條
傷害人之身體或健康者，處5年以下有期徒刑、拘役或50萬元以
下罰金。
犯前項之罪，因而致人於死者，處無期徒刑或7年以上有期徒刑
；致重傷者，處3年以上10年以下有期徒刑。